臺灣苗栗地方法院民事簡易判決　　　　　　　　　　　九十三年度苗勞簡字第二號
　　原　　　告　乙　○
　　被　　　告　苗栗縣造橋鄉農會
　　法定代理人　丙○○
　　訴訟代理人　甲○○
當事人間請求給付資遣費事件，本院於民國九十三年五月七日言詞辯論終結，判決如
下：
    主    文
原告之訴駁回。
訴訟費用由原告負擔。
    事實及理由
一、兩造聲明及陳述要旨：
（一）原告方面：原告主張於民國八十七年十一月十六日起至九十二年七月間擔任被
      告信用部行員工作，被告卻違反雇主預告勞工終止勞動契約之規定，僅通知至
      九十二年八月一日終止契約，違反勞動基準法（以下簡稱勞基法）第十一條第
      四款之規定，經原告向苗栗縣勞資關係協會申訴未果等事實，提出離職證明、
      八十八年至九十一年度綜合所得稅憑單為證，爰依勞基法第十七條之規定，請
      求被告給付新台幣（下同）二十一萬七千三百一十二元之資遣費用，及自九十
      二年八月一日起至清償日止，按年息百分之六計算之利息。
（二）被告方面：被告抗辯兩造於八十六年成立僱傭契約，以每半年為期，期滿後因
      業務之考量擇優另行簽約，並約定無論約僱期滿或中途終止約僱契約，原告均
      不得提出任何報酬請求。被告嗣因業務減縮考量，於九十二年八月一日裁減原
      告職位，經原告同意並立有同意書。再者，依上級機關之函釋，兩造之勞動契
      約並無勞基法之適用，復提出勞委會函暨公告、原告離職申請書、內政部、台
      灣省政府農林廳、農委會、苗栗縣政府等函示、勞資雙方同意書、農會主管會
      報會議記錄、樂捐簽呈、農會人員升等考試成績評定表、八十七年至九十二年
      稻作資料、調派人員支援簽呈暨分配表及加班費清冊為證，請求駁回原告之訴
      ，訴訟費用由原告負擔。
二、得心證之理由：
（一）原告起訴主張與被告間自八十七年十一月十六日起，成立勞動契約，簽訂期限
      為每年十二月三十一日及六月一日之半年契約，至九十二年六月三十日止，中
      間並無間斷，擔任被告信用部行員，離職後之資遣費未獲給付等情，此為兩造
      所不爭執，復有原告所提出離職證明、八十八年至九十一年度綜合所得稅憑單
      為證，堪信原告上開之主張為真實。是以，本件所應審究者，厥為被告應否支
      付上開資遣費用，茲分析如下：
　１、按勞動基準法第三條規定：本法於左列各業適用之：一、農、林、漁、牧業。
      二、礦業及土石採取業。三、製造業。四、營造業。五、水電、煤氣業。六、
      運輪、倉儲及通信業。七、大眾傳播業。八、其他經中央主管機關指定之事業
      。又行政院勞工委員會已於八十六年九月一日（８６）台勞動一字第○三七二
      八七號函釋示，金融及其輔助業自八十七年三月一日起適用勞基法；所謂農會
      信用部，依農會法第五條第二項之規定，主要為辦理會員金融事業，符合上開
      函釋意旨，應有勞基法之適用。且原告自八十七年十一月十六日起，與被告簽
      訂期限為每年十二月三十一日及六月一日之半年契約，至九十二年六月三十日
      止，中間並無間斷，依內政部台內社字第八○七五六三三號函釋：農會因季節
      性業務需要僱用臨時員工，應以契約訂定僱用期間僱用之，僱用期間不得超過
      六個月，期滿解僱。揆諸上開意旨，兩造所簽訂之契約，並未違反上開函釋意
      旨，符合勞基法第九條第二項第二款視為不定期契約，是本件勞動契約自有勞
      基法之適用。
  ２、次按勞基法為保障勞工之工作權，規定雇主除因勞工有勞基法第十二條第一項
      所列各款情形之一，得不經預告終止契約，且對勞工不給付資遣費外，雇主須
      有同法第十一條及第十三條但書之事由，始得經預告勞工而終止勞動契約，但
      仍須給付勞工資遣費（勞基法第十六條、第十七條參照）。至於勞工有同法第
      十四條情形之一時，得不經預告而終止契約，惟雇主仍應對勞工發給資遣費（
      同法第十四條第一項、第十七條參照），足見立法係兼顧勞資雙方之利益。勞
      基法關於資遣費之規定，如上說明，既係為保護勞工而設，倘勞工與雇主既同
      意終止工作契約與以上規定終止勞動契約得請求發給勞工資遣費之情形自屬有
      間，勞工應無資遣費請求權之可言（司法院 (76)廳民一字第2275號函意旨可
      資參照）。亦即依勞基法第十一條至十八條之規定，勞動契約合法終止之情形
      ，可分為：（一）單方片面終止：又可區分為由雇主一方終止契約及由勞工終
      止契約之情形：１、由雇主終止契約之情形：依勞基法第十一條之規定，須
      經預告且須發給資遣費；依同法第十二條之規定，不須預告且不須發給資遣
      費；依同法第十三條但書之規定：須經預告且須發給資遣費２、由勞工終止
      契約之情形：依同法第十四條規定，勞工不須經預告且可請求資遣費；依
      同法十五條規定，勞工須經預告，但不得請求資遣費。（二）合意終止：可分
      為勞工自請辭職經雇主同意，或勞工同意雇主所提出終止勞動契約之要求，而
      在合意終止之情形，除雙方協議給付資遣費，否則勞工並無資遣費之請求權。
      反之，倘勞工或雇主非依上述規定所定得終止勞動契約之情形而片面為終止勞
      動契約之意思表示，則屬非法終止勞動契約，並不生終止勞動契約之效力，勞
      動契約既未終止，則勞動契約仍繼續存在，勞工自不得請求雇主給付資遣費。
      經查：原告於九十二年六、七月間經被告以業務縮編為由裁員，原告則表示不
      願意繼續留任，同意上班至同年七月底，並於同年八月一日以另有他職為由，
      向被告申請離職證明書，並於同年月四日取得，而上開離職證明書之離職原因
      ，則記載因勞基法第十一條第四款為事，並經原告簽名確認無訛（分見卷第一
      一、四二頁），是以，兩造前開勞動契約應為合意終止。次查：兩造之勞動契
      約自八十七年十一月十六日起，簽訂期限為每年十二月三十一日及六月一日之
      半年契約，至九十二年六月三十日止，中間並無間斷，原告所出具同意書第八
      條均約定：約僱期滿或其他情形，中途終止約僱關係時，被告不給付原告任何
      報酬，即原告不得請求被告給付資遣費，原告亦不得提出任何要求（分見卷九
      六至一０一頁）。再者，兩造合意終止勞動契約時，並未就資遣費加以約定，
      被告僅願意在法律允許範圍內給付原告資遣費用，嗣因與法未合而未獲得，被
      告遂發動同仁志願募捐方式，集資贊助離職員工，此亦為原告所是認（分見卷
      四四、四五、四九頁）。是以，兩造於合意終止前開勞動契約時，既無協議給
      付資遣費，揆諸前揭意旨，原告之主張，為無理由，不足採信。
（二）從而，原告爰依勞基法第十七條之規定，請求被告給付二十一萬七千三百一十
      二元之資遣費用，及自九十二年八月一日起至清償日止，按年息百分之六計算
      之利息，為無理由，應予駁回。
三、據上論結，本件原告之訴為無理由，依民事訴訟法第四百三十六條第二項、第七
    十八條，判決如主文。
中　　　華　　　民　　　國　　九十三　　年　　　五　　　月　　二十八　　日
                                  苗栗簡易庭法　　　官    吳振富
正本係照原本作成
如對本判決上訴，須於判決送達後廿日內向本院提出上訴狀
中　　　華　　　民　　　國　　九十三　　年　　　五　　　月　　二十八　　日
                                            法院書記官    陳玲誼
